【裁判字號】    98,交聲,369
【裁判日期】    981106
【裁判案由】    違反道路交通管理處罰條例
【裁判全文】
臺灣宜蘭地方法院交通事件裁定         98年度交聲字第369號
移
異  議  人
即受處分人  甲○○
上列異議人即受處分人因違反道路交通管理處罰條例案件，對於
交通部公路總局臺北區監理所宜蘭監理站於中華民國98年10月7
日所為之裁定（原處分案號：宜監字第裁43-T00000000號處分）
，聲明異議，本院裁定如下：
    主  文
異議駁回。
    理  由
一、按汽車駕駛人，行經有燈光號誌管制之交岔路口闖紅燈者，
    處新臺幣（下同）1,800元以上5,400元以下罰鍰，並記違規
    點數3點，道路交通管理處罰條例第53條第1項、第63條第1
    項第3款分別定有明文。
二、本件異議人即受處分人甲○○於民國98年8月25日下午2時44
    分許，駕駛車牌號碼895-AK號營業貨運曳引車，行經台九線
    347公里永隆段路口時，於該路口行車管制號誌已轉變為紅
    燈，表示車輛禁止通行，不得超越停止線或進入路口時，猶
    駕駛其所有上開車輛闖越紅燈直行，經台東縣政府警察局關
    山分局武陵派出所警員以受處分人有前揭違規行為而製單舉
    發。嗣受處分人於應到案日期前提出申訴，原處分機關仍於
    98年10月7日依道路交通管理處罰條例第53條第1項、第63條
    第1項規定（漏載第3款），裁處受處分人罰鍰3,600元並記
    違規點數3點在案。
三、本件異議意旨略以：伊沒有闖紅燈，警員提不出當天錄影佐
    證，為此聲明異議云云。經查，異議人即受處分人於前揭時
    間，駕駛車牌號碼895-AK號營業貨運曳引車行經上開路口時
    闖紅燈行駛等情，業經證人即在場舉發員警王天財到庭結證
    稱：「當天是8月25日，執行14時到16時的交通稽查勤務，
    地點在台九線347公里瑞源三岔路口，我們在14時44分左右
    ，發現砂石車闖紅燈違規，我們當場攔停，請異議人出示證
    件，然後開立舉發單，異議人闖越的是瑞景路和台九線的三
    岔路口，異議人是沿著台九線由南往北要往花蓮方向行駛」
    等語明確（見本院卷第16頁筆錄），則以證人王天財為當場
    值勤之員警，已結證說明本件查獲之經過，衡之證人王天財
    為執行交通勤務之警員，與受處分人並無任何利害關係或嫌
    隙，當無故意誣陷受處分人之理，是證人王天財所證，自堪
    採信為真實，受處分人空言否認有闖紅燈之違規行為，自不
    足採。至受處分人又辯稱警員未提供當日採證錄影云云，然
    按交通警員製單舉發違反道路交通管理處罰條例所列之違規
    事實，本質上為行政處分，係公務員基於職務上權力，依法
    就特定之具體事件所為具公法上效果之單方行政行為，基於
    公務員為公法上行為具有公信力之原則，該行政處分當可被
    推定為真正，其據以依法處分之事實認定亦為正確無誤，本
    此公信原則，乃立法者賦予行政機關制定違反道路交通事件
    統一裁罰標準及處理細則，使執勤警員得當機處分以維護交
    通秩序、安全之行政目的，若謂公務員一切行政行為均需預
    留證據以證其實，則國家行政勢必窒礙難行，此徵諸交通違
    規行為常係偶發且為一瞬間之事件，如謂一切交通違規行為
    ，員警均需拍照佐證，始得舉發，則國家維持交通秩序之目
    的顯無法達成。故警察取締交通違規事件，其以科學儀器照
    相採證者，固然足以據為交通違規事實之證明，惟縱令囿於
    當場舉發而未以科學儀器照相採證，立法者亦未明文限制或
    排除「舉發警員目睹、耳聞」之證據能力，或其證述內容對
    於違規事實之證明力。此觀立法者以明文立法方式，容認執
    行交通稽查之員警「當場舉發」，暨「當場舉發」俱乏相類
    於「逕行舉發」之採證限制（例如，必須以「科學儀器照相
    採證」等）自明（道路交通管理處罰條例第7條、第7條之2
    規定參照），故查本件受處分人違規闖紅燈，屬動態行為，
    事出突然，自難苛求舉發員警須拍照存證，而依卷存證據資
    料亦無其他積極證據足資證明該員警有捏造事實違法取締之
    情事，則執勤警員本其維護交通秩序及安全之職責所為之上
    開舉發行為，應無違誤。異議人以前詞置辯，亦不足取。
四、從而，本件受處分人有闖紅燈之違規行為事證明確，原處分
    機關依道路交通管理處罰條例第53條第1項、第63條第1項第
    3款及違反道路交通管理事件統一裁罰標準表規定裁處受處
    分人罰鍰新臺幣3,600元並予記違規點數3點，核無違誤，本
    件受處分人之異議為無理由，應予駁回。
據上論斷，應依道路交通案件處理辦法第19條，裁定如主文。
中    華    民    國    98    年    11    月     6    日
                  交通法庭法  官  鄭貽馨
以上正本證明與原本無異。
如不服本裁定，應於裁定送達後5日內，向本院提出抗告狀。（
應附繕本）
                          書記官  高雪琴
中    華    民    國    98    年    11    月    6     日


司法院資訊處製作；財團法人民間司法改革基金會備份。
